臺灣新竹地方法院民事裁定　　　　　　　　96年度抗字第49號
抗　告　人　徐雪妹
　　　　　　己○○
　　　　　　甲○○
　　　　　　丁○○
　　　　　　乙○○
　　　　　　丙○○
　　　　　　戊○○
相　對　人　庚○○
上列抗告人與相對人間因聲請公示送達事件，對於中華民國96年
6月26日本院96年度聲字第387號裁定提起抗告，本院裁定如下：
    主    文
抗告駁回。
抗告程序費用新臺幣壹仟元由抗告人負擔。
    理    由
一、抗告意旨略以：抗告人為聲請返還擔保金，於訴訟終結後以
    存證信函催告相對人行使權利，聲請人為令相對人行使法定
    權利，遂於95年9月18日以郵務第一次送達，惟以招領逾期
    為由退回聲請人，嗣於96年1月5日及96年1月17日再為送達
    ，郵務機關均以招領逾期退回聲請人。查郵務機關退回理由
    有「招領逾期」、「投箱待領逾期」、「查無此人」、「信
    箱已退租」等理由，所謂招領逾期應含相對人不在或其他理
    由拒絕受領或未居住於上址等情，且相對人之送達住所又確
    實為前開地址，相對人未招領，皆屬於送達處所不明。且
    本件為一般囑託郵務送達，若相對人故為拒絕受領文書，經
    郵務機關以逾期招領退回，抗告人將無送達完成之情形，爰
    請准予撤銷原裁定，並將送達相對人之意思表示通知為公示
    送達。
二、按表意人非因自己之過失不知相對人之姓名、居所者，得依
    民事訴訟法公示送達之規定，以公示送達為意思表示之通知
    ，民法第97條固定有明文。惟所謂不知相對人居所，係指相
    對人遷移，致表意人不知其居所而言。若表意人僅不知相對
    人是否還住於原居所，則與上開法條所謂不知相對人居所，
    尚屬有間。又按抗告人就相對人戶籍所在地寄發存證信函，
    經郵局以招領逾期退回，足見相對人之居所並非不明，或因
    出外旅行未能收受送達或有其他事故未返住居所，尚非符合
    公示送達之情狀。
三、經查，本件抗告人雖陳稱已多次寄發催告行使權利之存證信
    函予相對人，惟該函件均遭郵局以「招領逾期」為由退回，
    有該退郵信封附卷可佐。揆諸上開說明，相對人究係何因暫
    未於前開住所居住，或故意不為領受，原因不一而足，惟本
    件既非以相對人「遷移不明」退回系爭郵件，即無證據足資
    證明相對人已因遷移他處致居所不明，尚與民法第97條所謂
    「不知相對人居所」之要件有間，是原裁定以同上之理由，
    駁回本件聲請，於法並無不合，本件抗告為無理由，應予駁
    回。
四、對於非訟事件，依法應由關係人負擔費用者，法院裁定命關
    係人負擔時，應一併確定其數額，為非訟事件法第24條第1
    項所明定，而本件抗告程序費用額，審核卷附證物後確定為
    如主文第2項所示金額。
五、據上論結，本件抗告為無理由，依非訟事件法第46條、第21
    條第2項、第24條第1項、民事訴訟法第495條之1第1項、第
    449條第1項、第78條、第85條第1項前段，裁定如主文。
中　　華　　民　　國　　96　　年　　8　　月　31　　　日
　　　　　　　　　民事第二庭  審判長法  官   王銘勇
                                    法  官   黃美盈
                                    法  官   彭淑苑
以上正本係照原本作成。
如不服本裁定，僅得於收受本裁定正本送達10日內，以適用法規
顯有錯誤為理由，向本院提出再抗告狀（須附繕本一份及繳納再
抗告裁判費新臺幣1,000元），經本院許可後始可再抗告，前項
許可以原裁定所涉及之法律見解具有原則上重要性者為限。
中　　華　　民　　國　　96　　年　　8 　　月　31　   日
                                    書記官  張永榮
